【裁判字號】    97,交聲,1543
【裁判日期】    970731
【裁判案由】    交管條例聲異
【裁判全文】
臺灣板橋地方法院交通事件裁定        97年度交聲字第1543號
異  議  人
即受處分人  甲○○
上列異議人即受處分人因違反道路交通管理處罰條例案件，不服
臺北市交通事件裁決所於民國九十七年六月九日所為北市裁二字
第裁二二－ＡＡ0000000號裁決，聲明異議，本院裁定如
下：
    主  文
原處分撤銷。
甲○○機器腳踏車駕駛人，不在規定車道行駛，處罰鍰新臺幣陸
佰元，並記違規點數壹點。
    理  由
一、按機器腳踏車行駛之車道，應依標誌或標線之規定行駛；「
    禁行機車」標字，用以告示本車道禁止汽缸總排氣量未滿五
    百五十立方公分之機器腳踏車通行。繪設於路段起點。路段
    過長時，得於路段中加繪之，道路交通安全規則第九十九條
    第一項前段、道路交通標誌標線號誌設置規則第一百七十八
    條第一項分別定有明文；再按汽車駕駛人，爭道行駛有機器
    腳踏車，不在規定車道行駛之情形者，處新臺幣（下同）六
    百元以上一千八百元以下罰鍰，並記違規點數一點，道路交
    通管理處罰條例第四十五條第十三款、第六十三條第一項第
    一款亦分別定有明文。
二、本件異議人即受處分人甲○○駕駛車號 QU三-六二一號輕型
    機車，於民國九十七年三月二十日上午九時五分許，行駛在
    繪設有「禁行機車」標字之臺北市○○○路與基隆路路口之
    禁行機車道，為警逕以拍照採證方式製單舉發，嗣受處分人
    於應到案日期九十七年五月八日前之同年月二日到案申訴，
    經原處分機關函請原舉發機關查明本件違規情事後，仍認受
    處分人有上開違規事實，乃於九十七年六月九日依道路交通
    管理處罰條例第四十五條第十三款及違反道路交通管理事件
    統一裁罰基準表之規定，裁處受處分人罰鍰六百元（已於九
    十七年四月二十九日先行繳納結案）。
三、異議人即受處分人甲○○否認違反道路交通管理處罰條例之
    情，辯稱：該路段每天上下班尖峰時間，車流量非常大，伊
    騎機車行經該路段即預先盡量靠右邊車道切入慢車道，但往
    基隆路車流量實在很多很擠，且大部分機車都是進入臺北市
    ，右切時，別人就按喇叭，要不就猛加油門，因心生畏懼又
    害怕與人擦撞，造成交通堵塞。又伊僅在禁行車道的最旁邊
    ，已盡量往慢車道靠，伊非故意違反交通規則云云。經查，
    異議人於上述時地，違規行駛於禁行機車道一節，有卷附採
    證照片一幀可稽，復異議人對上開違規情事於申訴書及聲明
    異議狀中亦未加否認，是異議人上揭違規行駛之情堪認屬實
    。又汽、機車分道行駛，係交通機關依現場車流狀況，考量
    整體交通秩序所為之措施，在規劃、設計機車道時，若因車
    潮同時大量擁入致車道發生壅擠時，異議人應在機車道上調
    節行車速度以避免危險，並非必須隨同駛入快車道上以達閃
    避之目的，況依卷附照片所示，其右側機車可行車道尚有一
    定安全行車間距可供行駛，異議人捨之未為，其上所辯，縱
    認屬實，亦難辭其違規之責，不能據以主張減輕罰責或免罰
    。
四、綜上，本件違規事證已臻明確，異議人於上開舉發違規時、
    地，騎乘上開機車不在規定車道行駛之違規事實應堪認定。
    原處分機關依上開規定裁處異議人罰鍰固非無見。惟原處分
    機關移送書意旨認為依道路交通管理處罰條例第七之二條第
    四項規定，本件係逕行舉發案件，以車輛所有人為受處分人
    ，而同條例第六十三條記點處分，則係針對汽車駕駛人，故
    不援引該條規定另記違規點數，然查，道路交通管理處罰條
    例第四十五條所處罰之對象均為「汽車（含機車）駕駛人」
    ，且同條例第七之二條第四項僅係規定逕行舉發製單之「被
    通知人」為汽車所有人，並非規定「受處分人」為汽車所有
    人，而依同條例第八十五條第一項規定：「本條例之處罰，
    受舉發違反道路交通管理事件之受處罰人，認為受舉發之違
    規行為應歸責他人者，應於舉發違反道路交通管理事件通知
    單應到案日期前，檢附相關證據及應歸責人相關證明文件，
    向處罰機關告知應歸責人，處罰機關應即另行通知應歸責人
    到案依法處理。逾期未依規定辦理者，仍依本條例各該違反
    條款規定處罰。」，則本件異議人對其為上開機車之所有人
    暨本件被舉發違規行為之駕駛人等情並不爭執，且未曾表示
    本件受舉發之違規行為應另歸責於他人，則依同條例第六十
    三條第一項第一款規定，自應對異議人即駕駛人予記違規點
    數一點。從而，本件裁決書誤解上開條文規定，致未對異議
    人予以記違規點數之處分，顯有不當。故本件聲明異議雖無
    理由，惟原裁決處分既有上開瑕疵可指，自應由本院予以撤
    銷，仍以異議人駕駛汽車有上述違規事實，依道路交通管理
    處罰條例第四十五條第十三款及違反道路交通管理事件統一
    裁罰基準表之規定，科處異議人罰鍰六百元，並記違規點數
    一點，以資適法。
據上論斷，應依道路交通案件處理辦法第二十條前段，裁定如主
文。
中    華    民    國    97    年    7     月    31    日
                        臺灣板橋地方法院交通法庭
                                法  官  王綽光
上列正本證明與原本無異。
如不服本裁定，應於裁定送達後5日內向本院提出抗告狀。
                                書記官  許清秋
中    華    民    國    97    年    8     月    4     日


司法院資訊處製作；財團法人民間司法改革基金會備份。
